【裁判字號】    90,上訴,2309
【裁判日期】    901231
【裁判案由】    偽造文書
【裁判全文】
臺灣高等法院刑事判決                            九十年度上訴字第二三九號
    上  訴  人
    即 自 訴人  甲○○
    被      告  丙○○
右上訴人因被告偽造文書案件，不服台灣臺北地方法院八十九年度自字第一○七八號
中華民國九十年五月三十一日第一審判決，提起上訴，本院判決如左：
    主  文
上訴駁回。
    理  由
一、自訴意旨略以：被告為台北市政府交通警察大隊大同分隊隊員，於民國（下同）
    八十九年七月二十八日（原審誤載為八十九年八月九日），在台北市○○○路口
    及仁愛路口執行職務時，舉發自訴人所經營之千鶴交通有限公司（下稱千鶴公司
    ）所屬之Ｈ三─一九三號計程車違規「僱用無執業登記證之人駕駛營業車輛」，
    而對當時駕駛該車自稱「乙○○」為慶安交通有限公司司機之人，開出慶安交通
    公司違規通知單，「乙○○」亦簽收該通知單，自訴人乃提出申訴，說明該車為
    千鶴公司之車，且乙○○非千鶴公司之司機，當天該車並未出車，千鶴公司無違
    規事實等情，詎被告非但未撤銷該違規單，竟將該違規單上原載被通知人「慶安
    交通有限公司」變更為「千鶴交通有限公司」，明知違規人為慶安公司，非千鶴
    公司，竟將之變更為千鶴公司違規，而將此不實事項載入其職務所掌之公文書上
    ，觸犯刑法第二百十三條偽造、塗改公文書罪云云。
二、按犯罪事實，應依證據認定之，無證據不得推定其犯罪事實。又不能證明被告犯
    罪者，應諭知無罪之判決，刑事訴訟法第一百五十四條、第三百零一條第一項分
    別定有明文。訊據被告否認右揭犯行，辯稱：伊在右揭時地攔下乙○○時，他提
    出行車執照影本並說他是慶安公司之司機，伊並查看乙○○身分證，其依乙○○
    提出之行照影本核對車牌抄寫資料，因為這種罰單罰款很重，所以伊抄寫的很仔
    細，且當時有三位警察在場，應該不會出錯，所以後來監理機關說車號與車籍資
    料不符，所以依車號查出該車為千鶴公司所有，才更改通知單，自訴人來申訴時
    ，伊依通知單上乙○○之身分證字號查乙○○的設籍資料，並向慶安公司查明該
    公司無僱用乙○○，因為車號是千鶴公司的，有可能他們會把營業車交給沒有職
    業登記證之人使用，況車行有時未必知道車子交給誰用，所以自訴人申訴時，因
    伊確信開單時很仔細，不會抄錯，且亦不能僅因否認違規車非千鶴公司之車即撤
    銷罰單。該車違規時間在七月，自訴人九月來申訴，在告發單被監理處以車號與
    車行不符退回時，伊即查明後，更改告發單馬上再送監理處，所以在自訴人申訴
    之前，已忘了更改告發單之事，伊曾透過許多管道尋找乙○○，但只連絡到他母
    親，他母親也無法連絡到他等語。
三、經查，本件違規車所掛之車牌確非慶安公司所有，而係千鶴公司之車牌，為兩造
    所陳明之事實，被告取締本件違規時，係依違規駕駛人所提出之行車執照核對車
    牌，因乙○○當時未帶駕駛執照，而以身分證證明其身分，並供被告據以將其身
    分證字號寫於本件舉發違反汽車運輸業管理事件通知書（下稱本件告發單）上，
    此由本件更改前告發單上載有車主名稱、住址、車號、違規時間地點，乙○○身
    分證字號等可知（見本院卷第二十頁）。依當時情形，應確有一位自稱乙○○之
    人，持影印行照供查驗，原審依告發單上資料調查，亦證實有該『乙○○』之口
    卡（見原審卷第三十七頁）可稽，故被告依法告發取締，顯無偽造或變造本件告
    發單之必要，應無偽造或變造本件告發單之犯意，洵可認定。而本件慶安公司之
    住址無誤，乙○○之身分證及住址亦為自訴人所不爭之事實，足見係被告取締當
    時依乙○○所提出之行照影本及身分證所登載，絕非被告隨意亂寫，由此可知乙
    ○○所提出之行車執照影本之內容不實。乙○○經原審及本院傳（見原審卷第六
    十九頁；本院卷第三十二、四十五頁）、拘無著（見原審卷第七十四頁），無從
    傳訊，其涉有行使變造行車執照犯行之嫌，應由公訴人依法偵辦，惟乙○○提出
    不實之行車執照影本，被告雖應查明何以無行車執照正本，且乙○○未帶駕駛執
    照，乙○○是否無照駕駛，被告亦應查明取締，其疏未詳查，致為乙○○所騙，
    或有疏失，惟其於本件告發單送至監理處後，因監理處查出車牌與車主不符而退
    回，被告辯稱其係依監理所要求而再查Ｈ三─一九三號計程車資料，發現係屬千
    鶴公司所有，主觀上即認係誤載，乃依車號而更改車主名稱及地址，再送至監理
    處等語，經查被告更改車主名稱為千鶴公司之時，係在八十九年八月九日，監理
    處將本件告發單輸入電腦之前，當時自訴人尚未提出申訴，有自訴人提出之本件
    告發單（見原審卷第四頁）、台北市監理處九十年九月五日北市監四字第九○六
    二七六七八○○號函、及台北市政府警察局大同分局九十年九月十日北市警同分
    交字第九○六二九四一○○○號函在卷可稽（見本院卷第十七至二十七頁）。當
    時自訴人尚未提出申訴，被告實無何動機為本件自訴人所指之犯行，甚為明確。
    從而被告所辯伊係依車號更改正確之車主名稱及地址，可以採信，亦可知被告確
    無自訴人所指本件犯行之故意，核與刑法偽造或變造公文書罪，須以行為人有犯
    罪故意之犯罪構成要件不合，無由成立自訴人所指之犯行。自訴人如對因被告舉
    發而作成之處分書不服，應循行政救濟程序提出不服之聲明。此外，復查無其他
    積極證據證明被告犯罪，原審諭知被告無罪之判決，經核原審判決認事、用法均
    無不合，自訴人上訴指摘原判決不當為無理由，應予駁回。
據上論斷，應依刑事訴訟法第三百六十八條，判決如主文。
中      華      民      國    九十    年     十二     月    三十一    日
                              臺灣高等法院刑事第九庭
              審判長法  官  李  文  成
                                          法  官  周  盈  文
                                          法  官  官  有  明
右正本證明與原本無異。
如不服本判決應於收受送達後十日內向本院提出上訴書狀，其未敘述上訴之理由者並
得於提起上訴後十日內向本院補提理由書（均須按他造當事人之人數附繕本）。
                                          書記官  林  蓓  瑜
中      華      民      國    九十一  年     一       月      二      日


司法院資訊處製作；財團法人民間司法改革基金會備份。
